【裁判字號】    97,重訴,28
【裁判日期】    971212
【裁判案由】    侵權行為損害賠償
【裁判全文】
臺灣花蓮地方法院民事判決              97年度重訴字第28號
原      告  乙○○
訴訟代理人  吳美津律師
被      告  甲○○
被      告  丙○○
                        號
上列當事人間侵權行為損害賠償事件，本院於中華民國97年11月
25日言詞辯論終結，判決如下：
    主  文
被告應連帶給付原告新臺幣陸佰參拾萬元，及自民國97年8月21日
起至清償日止，按年息5%計算之利息。
原告其餘之訴駁回。
訴訟費用由被告連帶負擔十分之九，餘由原告負擔。
本判決第一項於原告以新臺幣貳佰壹拾萬元供擔保後，得假執行
。
原告其餘假執行之聲請駁回。
    事實及理由
一、原告起訴主張:
  (一)原告擔任雕刻師，著手研習珊瑚、玉石、象牙、貝殼、雕刻
    兼繪畫創作多年，其創作作品歷年來均固定於台北福華沙龍
    推出個展。被告丙○○於民國（下同）96年10月19日，趁原
    告返鄉祭祖之際，以工具撬壞原告位於花蓮縣瑞穗鄉瑞祥村
    11鄰205號一樓廁所上方窗戶之住處，侵入其內竊取屋內幾
    乎所有大小玉石、珊瑚、象牙、貝殼、雕刻及字畫（以下簡
    稱：系爭藝術品），此均是原告多年來辛苦創作之心血，造
    成原告損失慘重。被告甲○○明知被告丙○○所持有之系爭
    藝術品係原告所失竊之贓物，仍以新台幣（下同）26萬元收
    購，並於96年11月1日在其住處，先向原告恐嚇竊賊開價要6
    0萬元贖款才願返還。復於96年11月26日中午，向原告恐嚇
    竊賊願意降低贖款為38萬元，且已先給付對方訂金13萬。嗣
    於96年11月27日，被告甲○○在花蓮縣壽豐鄉溪口村一處工
    寮，預備將工寮裡藏放原告所失竊之玉石、字畫交給原告，
    以領取贖款時，遭尾隨員警查獲。原告當時僅自警局領回所
    失竊之部分玉石、字畫一批，大小共計169件 (大部分均有受
    損)，並得知行竊人為被告丙○○。該案經偵查起訴後，被告
    甲○○於審判程序中，才又當庭交還原告西元1982年所完成
    的紅色珊瑚作品。被告甲○○、丙○○分別遭判處有期徒刑8
    月及10月。
  (二)被告2人為上述犯罪行為後，迄今尚有數十件原告創作多年的
    作品，流落在外不知去向，對原告造成財產上之損害，爰依民
    法第184條第1項前段、第185條第1項共同侵權行為之規定，請
    求被告連帶賠償原告所受下列損害：
  (1)未歸還作品部份（如附表一）：合計600萬元。此價格為歷年來
    於福華飯店畫廊展售之公定價格。
  (2)已歸還但受損作品部份（如附表二）：合計30萬元。價格計算
    標準與上同。
  (3)慰藉金部分：20萬元。被告甲○○以毀損原告遭竊之系爭藝術
    品向原告恐嚇取財，造成原告精神上之痛苦及損害，爰請求如
    前數額。
 (三)綜上，原告受有650萬元之損害，並聲明：(1)被告應連帶給付原
   告650萬元，及自97年12月8日起至清償日止，按年息5%計算之
   利息；(2)願供擔保，請准宣告假執行；(3)訴訟費用由被告負擔。
二、被告甲○○自認收受被告丙○○交付贓物，惟以：係為了先收
    下再交還給原告，且事後亦已還給原告。而原告所列短少之物
    品與失竊物品之數目不符等語置辯。被告丙○○經合法通知，
    未於最後言詞辯論期日到場，惟依其先前到庭之陳述，係以：
    原告並未失竊那麼多東西等語置辯。並均聲明：原告之訴駁
    回，訴訟費用由原告負擔。
三、本院之判斷：
  (一)按訴狀送達後，原告不得將原訴變更或追加，但被告同意者
    ，不在此限，民事訴訟法第255條第1項第1款定有明文。本
    件原告於97年9月16日追加其訴如原告聲明（本院卷第66頁
    ），被告甲○○、被告丙○○均同意原告所為之追加，原告
    訴之追加，自應准許，合先敘明。又被告丙○○經合法通知
    ，未於最後言詞辯論期日到場，核無民事訴訟法第386條各
    款所列情形，爰依原告之聲請，由其一造辯論而為判決。
  (二)被告丙○○因前述竊盜案件，經法院判處有期徒刑10月；被
    告甲○○亦因前述故買贓物罪，經法院判處有期徒刑4月。
    又因恐嚇未遂罪，經法院判處有期徒刑6月，定應執行有期
    徒刑8月，緩刑2年，有本院97年度易字第154號判決、97年
    度簡字第92號判決各乙紙在卷可稽，原告主張之事實，堪屬
    實在。被告甲○○辯稱收受贓物的目的是為了還給原告，並
    不足採。至於被告甲○○、丙○○均辯稱原告所列短少物品
    與失竊物品之數目不符等語，惟原告所列短少物品，既與經
    領回之失竊物品於同一時間失竊，應認為同係被告2人所為
    ，自不能因原告僅領回失竊物品，即謂其他原告所列短少物
    品非被告2人所竊及收贓，被告2人前述辯解，自無可取。從
    而，被告2人對於系爭藝術品既分別為竊盜及故買贓物等妨
    害原告取回系爭藝術品之行為，即應共同負侵權行為責任。
  (三)按因故意或過失，不法侵害他人之權利者，負損害賠償責任
    ；數人共同不法侵害他人之權利者，連帶負損害賠償責任，
    民法第184條第1項前段、第185條第1項前段分別定有明文。
    茲將原告各項請求，應否准許，臚列如下：
  (1)未歸還如附表一之失竊物品部分：
    被告所竊取及收受之系爭藝術品經中華民國玉石協會鑑定結
    果，認為由附件三（詳卷內）背後簽名落款鑑定，確屬原告
    所創作之作品，有該協會97年11月4日中玉謝字第971104號
    回函復卷可參（本院卷第158頁）。而原告請求遭被告丙○
    ○竊取系爭藝術品未歸還之部分（如附表一）合計630萬元
    ，關於原告請求之金額是否合理，經本院函詢中華民國玉石
    協會，該協會回覆價格之鑑定結果為歷年原告於台北福華飯
    店畫廊及國父紀念館所標示之價格，亦有前揭函在卷可依，
    故原告該部分600萬元損害之請求，即屬有據，應予准許。
  (2)已歸還但受損如附表二之失竊物品部分:
    原告請求遭被告丙○○竊取系爭藝術品已歸還但受損之部分
    （如附表二）合計30萬元，經本院函詢中華民國玉石協會，
    該協會回覆價格之鑑定結果依據同上。故原告該部分30萬元
    損害之請求，即屬有據，應予准許。
  (3)慰藉金之部分:
    按不法侵害他人之身體、健康、名譽、自由、信用、隱私、
    貞操，或不法侵害其他人格法益而情節重大者，被害人雖非
    財產上之損害，亦得請求賠償相當之金額，民法第195條定
    有明文。又慰藉金之賠償，以人格權遭遇侵害，使精神上受
    痛苦為必要。若僅為財產上之損害，對其身體、生命、自由
    等人格權並未有何加害行為，並不生賠償慰藉金之問題，最
    高法院83年度台上字第2097號著有裁判可照。原告請求被告
    賠償恐嚇毀損系爭藝術品之精神慰藉金20萬元，並非侵害人
    格法益之非財產上之損害。是原告此部份之請求為無理由，
    應予駁回。
  (4)綜上，原告依據侵權行為之法律關係，請求被告連帶賠償原
    告630萬元，及自97年8月21日起至清償日止，按年息5%計算
    之利息為有理由，應予准許，逾此部分之請求，為無理由，
    應予駁回。原告陳明願供擔保請准宣告假執行，就原告勝訴
    部分，經核並無不合，爰酌定相當擔保金額准許之，至於原
    告敗訴部分，其假執行之聲請已失無附麗，應併予駁回。
四、訴訟費用負擔之依據：民事訴訟法第79條、第385條第1項。
中    華    民    國    97    年    12    月    12    日
                  臺灣花蓮地方法院民事庭
                      法      官  湯文章
上列為正本係照原本作成。
如不服本判決，應於送達後20日內，向本院提出上訴狀並表明上
訴理由，如於本判決宣示後送達前提起上訴者，應於判決送達後
20日內補提上訴理由書(須附繕本)。
中    華    民    國    97    年    12    月    12    日
                      法院書記官  黃倪濱


司法院資訊處製作；財團法人民間司法改革基金會備份。
